【裁判字號】    90,上訴,993
【裁判日期】    900604
【裁判案由】    違反著作權法
【裁判全文】
臺灣高等法院刑事判決                  九十年度上訴字第九九三號
    上訴人  即
    自  訴  人  駿驎實業股份有限公司
    代  表  人  丁○○
    自訴代理人  乙○○
    被      告  甲○○
    選任辯護人  李清泉
    被      告  丙○○
右上訴人，因自訴被告違反著作權法案件，不服臺灣台北地方法院八十九年度自字第
九七０號，中華民國九十年二月十六日第一審判決，提起上訴，本院判決如左：
    主      文
上訴駁回。
    理      由
甲、程序問題：
    自訴人認ＭＰ３音樂係其經授權ＣＤ音樂著作，重製內容之方法，核屬著作權法
    第三條第五款所謂「以其他方法有形之重複製作」其為直接被害人，有權自訴其
    自訴程式並無不合，本件雖經法院審理結果認定ＭＰ３與ＣＤ為不同形式之音樂
    重現，故自訴人在被授權範圍，非直接被害人，然既誤認係直接被害人，法院仍
    應為實體審理先行明。
乙、實體問題：
一、自訴意旨如附件所示自訴狀所載。
二、按犯罪事實，應依證據認定之，無證據不得推定其犯罪事實。如不能證明被告犯
    罪者，應諭知無罪之判決，刑事訴訟法第一百五十四條、第三百零一條第一項分
    別定有明文。又事實之認定應憑證據，如未能發現相當證據，或證據不足以證明
    ，自不能以推測或擬制之方法，以為裁判基礎，最高法院四十年台上字第八六號
    亦著有判例在案。
三、訊據被告甲○○固不否認為乙傳唱片貿易有限公司（下稱乙傳公司）之負責人，
    提供本件自訴人駿驎實業股份有限公司（下稱駿驎公司）主張經原始著作權人大
    陸北京京文公司（下稱京文公司）授權重製，而擁有重製著作權之「唐朝樂隊」
    之「演義」等音樂著作予被告丙○○，由丙○○在其所實際經營之飛行電子商務
    股份有限公司（下稱飛行公司）之「飛行網網站」上，提供不特定人以付費方式
    任意下載該音樂著作；被告丙○○亦不否認上開事實，復有自網路下載之宣傳資
    料在卷可稽。但被告甲○○辯稱：自訴人經京文公司授權者，僅有ＣＤ重製權，
    並未獲得ＭＰ３音樂網路授權，且京文公司曾同意乙傳公司於網路宣傳上開音樂
    著作，而後因京文公司基於商業利益考量，為避免與自訴人產生合約糾紛，乃通
    知停止於網路上宣傳，其受通知後即要求飛行公司停止於網路上傳輸供人下載，
    並無侵害自訴人之ＣＤ重製權之情事；被告丙○○辯稱：其經由甲○○之丈夫蔡
    順德之介紹，認識京文公司負責人許鍾明，許鍾明親口說以後有關網路版權的事
    ，找蔡順德，飛行公司支付新台幣（下同）一百萬元予乙傳公司，取得乙傳公司
    授權後，飛行公司方於網路傳輸本件音樂著作供人下載，誰知鬧雙包，飛行公司
    於支付款項後，自訴人突然通知飛行公司，謂無權於網路供人下載，其要求自訴
    人提出證明，自訴人即提出此訴訟等語。
四、查所謂公開播送，依著作權法第三條第七款定義為：指基於公眾接收訊息為目的
    ，以有線電、無線電或其他器材，藉聲音或影像向公眾傳達著作內容；故公開播
    送乃專指類有線或無線電視台藉影音向公眾傳達著作內容而言，並不及於藉網路
    傳輸著作內容，是自訴人認京文公司尚授權其將「零點樂隊（單輯）」、「無聊
    軍隊（雙張專集）」以網路、ＫＴＶ、電視等方式宣傳，被告等於網路傳輸該音
    樂著作，亦屬公開播送行為，而侵害自訴人公開播送著作權利，殊有誤會。惟Ｍ
    Ｐ３音樂，係將原音樂著作內容加以數位化、規格化後，建置於網站之資料庫內
    ，而後以網路傳輸至使用者之電腦，惟ＭＰ３音樂就高低音則不能呈現，只能擁
    有音樂原貌約95％左右，有別於ＣＤ、ＫＴＶ、ＭＴＶ音樂音質。又著作與著作
    物本屬著作權法不同之概念，所謂著作乃指具感情或思想之原創內容，而著作物
    乃指該原創內容所附著之媒介物，故就本件而言，依卷附自訴人與京文公司所簽
    訂之授權書內容（姑不論其是否真正），自訴人受專屬授權重製著作物之權利，
    雖僅重製ＣＤ之權利（按ＣＤ數量抽取版費），而不及於電腦網路授權，此有京
    文公司於西元二千年十二月四日所出具之證明書附卷為憑，從上訴人與著作人京
    文公司公元二千年六月廿八日所訂合約書第(三)保證條款３明示網路媒介或數碼格
    式進行音樂下載及販售。上訴人有優先授權之權利。尤證兩造就網路或ＭＰ３均
    未獲授權。故本件其次所應探究者，厥為被告等有無權利於網路上以ＭＰ３音樂
    方式傳輸著作內容？經查，依京文公司於同日所出具附卷之說明書，謂：「１、
    西元一九九九年十一月，台灣乙傳唱片貿易有限公司與本公司及中國唱片總公司
    在北京共同對本公司音像製品在台灣的銷售進行了協商，並希望在今後條件成熟
    的情況下，在音像製品的網路宣傳、銷售方面進行合作。２、基於朋友的信任及
    推廣音像製品在台灣唱片市場的影響，本公司於一九九九年十二月，通過郵寄方
    式將唐朝樂隊、指南針樂隊、零點樂隊、無聊軍隊等九種製品贈予乙傳唱片貿易
    有限公司。」可知京文公司已默許乙傳公司將本件音樂著作在網路上為銷售之宣
    傳，否則何須將本件音樂著作之音像製品郵寄予乙傳公司，是被告甲○○辯稱：
    「已口頭授權於網路宣傳、銷售，但尚未為書面授權」等語，應屬可信。另查，
    被告丙○○所實際經營之飛行公司與乙傳公司於民國八十九年三月三十一日簽訂
    有獨家授權下載合約書，於授權合約書第二條第二款明定：「乙傳公司擔保其確
    有本著作之全部錄音及音樂著作權，或已獲各該權利人之授權，確實有權為本合
    約之授權」，顯然被告丙○○係依據其與京文公司負責人許鍾民之親面對談經驗
    ，信賴乙傳公司係經京文公司之授權，而乙傳公司之負責人即被告甲○○則係信
    賴許鍾民之口頭承諾，認其受有於網路上傳輸之授權，基此信賴關係，本院認其
    並無惡意侵害自訴人重製權之故意，所辯應可採信。本件純乃因京文公司未妥善
    處理授權合約，因商品利益衝突所引發之商業糾紛，此由上開說明書第３點，稱
    ：「乙傳唱片貿易有限公司與飛行電子商務有限公司通過網路方式傳播本公司享
    有版權的音樂作品一事，本公司知悉後立即要求上述兩公司將網路上所載有關本
    公司音樂作品的全部內容，停止傳播並全部刪除」等語足資證明。是本件難認自
    訴人之ＣＤ部分遭侵害。此外，復查無其他積極證據足資認定被告等有自訴人所
    指稱侵害著作權之犯行，既不能證明其犯罪，原審為無罪之諭知，經核並無不合
    。
五、自訴人上訴意旨略以：上訴人獲京文公司授權使用唱片（ＣＤ）包括重製權及發
    行權二者。自應包括以ＭＰ３形式下載網站內對系爭音樂之重製物在內，而被告
    甲○○未獲京文公司使用上述音樂著作之任何授權。又被告丙○○經自訴人以存
    證信函請求停止侵害卻遲不刪除，足見有侵害著作權之故意。經查著作財產權人
    得授權他人利用著作，其授權利用之地域、時間、內容、利用方法或其他事項，
    依當事人之約定。其約定不明之部分推定為未授權。著作權法第三十七條第一項
    定有明文。現行之音樂著作可以ＣＤ、錄音帶、唱片、ＭＴＶ、ＶＣＤ、ＭＰ３
    等方式呈現著作財產權人得分項授權自不待言，今上訴人，只有ＣＤ方式之重製
    發行權。另就ＭＰ３音樂形式之網路下載及販售、擁有優先被授權之約定。可證
    尚未有ＭＰ３利用授權至為明顯，而京文公司於二０００年十二月四日聲明書「
    北京京文唱片有限公司至今未授予任何台灣地區的公司企業或個人對本公司的音
    像製品及本公司享有版權的音樂作品，通過網路進行任何登載、銷售的權利」（
    見本院卷被證二），尤可佐證ＣＤ之重製及發行顯不含ＭＰ３。被告等之行為對
    於自訴人擁有ＣＤ之重製發行權，從分項授權觀之，並無侵害其擁有之ＣＤ重製
    發行權，原判決諭知被告等無罪之判決，理由雖有部分未妥（本院判決不予引用
    ）然結果並無不合，應認上訴無理由，爰駁回上訴。
據上論結，應依刑事訴訟法第三百六十八條判決如主文。
中      華      民      國    九十    年      六      月        四      日
                            臺灣高等法院刑事第十八庭
                      審判長法  官  吳      敦
                                      法  官  林  陳  松
                                      法  官  吳  明  峰
右正本證明與原本無異。
如不服本判決應於收受送達後十日內向本院提出上訴書狀，其未敘述上訴之理由者並
得於提起上訴後十日內向本院補提理由書（均須按他造當事人之人數附繕本）。
                                      書記官  李  華  安
中      華      民      國    九十    年      六      月        五      日


司法院資訊處製作；財團法人民間司法改革基金會備份。
